臺灣高雄地方法院刑事判決　　　　　　　100年度易字第110號
公　訴　人　臺灣高雄地方法院檢察署檢察官
被　　　告　倪建國
選任辯護人　蔡東泉律師
上列被告因恐嚇等案件，經檢察官提起公訴（99年度偵字第
19848 號），本院判決如下：
    主  文
倪建國犯如附表一編號1 至17所示之重利罪，共拾柒罪，各處有
期徒刑貳月，如易科罰金，均以新臺幣壹仟元折算壹日，扣案記
事本貳本、記帳單肆張，均沒收（在各次重利罪刑項下）。又犯
如附表二編號1 至6 所示之恐嚇危害安全罪，共陸罪，各處有期
徒刑參月，如易科罰金，均以新臺幣壹仟元折算壹日。應執行有
期徒刑貳年，如易科罰金，以新臺幣壹仟元折算壹日。扣案記事
本貳本、記帳單肆張，均沒收。
    事  實
一、倪建國基於重利之犯意，乘附表一編號1 至17所示各借款人
    急迫、輕率或無借貸之經驗，於附表編號1 至17所示時間，
    在位於臺南縣仁德鄉○○路○ 段105 號之府城計程車行，分
    別貸予各借款人如附表一編號1 至17所示之金額，與各借款
    人約定如附表一編號1 至17所示利息，取得與原本顯不相當
    之重利。另基於恐嚇危害安全之犯意，分別於附表二編號1
    至6 所示時間，以附表二編號1 至6 所示之方式，恐嚇附表
    二編號1 至6 所示各被害人，致渠等心生畏懼。嗣經警於99
    年6 月9 日，持搜索票前往倪建國位於高雄市○○區○○路
    378 巷15弄51號住處執行搜索，當場查扣其所有記事本2 本
    、記帳單4 張，而查獲上情。
二、案經許益發訴由高雄市政府警察局湖內分局報告臺灣高雄地
    方法院檢察署檢察官偵查起訴。
    理  由
一、證據能力部分
    按被告以外之人於審判外之陳述，雖不符刑事訴訟法第159
    條之1 至第159 條之4 之規定，而經當事人於審判程序同意
    作為證據，法院審酌該言詞陳述或書面陳述作成時之情況，
    認為適當者，亦得為證據。當事人、代理人或辯護人於法院
    調查證據時，知有第159 條第1 項不得為證據之情形，而未
    於言詞辯論終結前聲明異議者，視為有前項之同意，刑事訴
    訟法第159 條之5 定有明文。查本件下列所引用關於證人之
    陳述，以及書證等傳聞證據，於本院調查證據時，檢察官、
    被告倪建國及其辯護人均未於言詞辯論終結前聲明異議（本
    院易字卷第116-125 頁），本院審酌證人之陳述及書證作成
    時之情況，認無任何違法取證或其他不適當情形，以之作為
    證據俱屬適當，依上開規定，自得採為認定事實之證據。
二、認定事實所憑證據
    訊據被告倪建國對前揭事實均坦承不諱（本院審易卷第26頁
    、易字卷第110-111 頁），並有證人即附表一編號1 至12、
    14至17所示之借款人宋育洲、許啟志、周瑞豐、宋全來、陶
    成功、呂益全、鐘逸鴻、陳玲萍、許明哲、林漢欽、鄭秀文
    、陳忠義、王傑、許博儒、黃國麟、吳俊益於警詢之證述（
    警卷第25-108頁），證人即附表一編號13所示之借款人許益
    發於警詢、偵訊之證述（警卷第83頁、偵卷第82頁）；證人
    即附表二編號1 、3 所示之被害人許啟志、鄭秀文於警詢之
    證述（警卷第30、75頁），證人即附表二編號2 所示之被害
    人陳玲萍於警詢、檢察事務官調查、本院審理時之證述（第
    57頁背面、偵卷第92頁、本院易字卷第26-43 頁），證人即
    附表二編號2 所示被害人陳玲萍之婆婆林冊於本院審理時之
    證述（本院易字卷第44-52 頁），證人即附表二編號4 所示
    之被害人許益發於警詢、檢察事務官調查、偵訊時之證述（
    警卷第85頁、偵卷第83、92頁），證人即附表二編號5 所示
    之被害人黃國麟於檢察事務官調查時之證述（偵卷第92頁）
    ，證人即附表二編號6 所示之被害人邱玉珠於警詢、本院審
    理時之證述（警卷第114-115 頁、本院易字卷第112-115 頁
    ），及本院99年聲搜字第905 號搜索票、高雄縣政府警察局
    湖內分局搜索筆錄暨扣押筆錄、扣押物品目錄表（警卷第15
    -19 、21-23 頁）、被告遭扣押之記帳單影本（警卷第132-
    136 頁）、被告遭扣押之記事本節本（警卷第136- 140頁）
    、被告於湖中路住處遭扣押物品照片（偵卷第71-72 頁）、
    呂益全簽立之空白本票影本（警卷第46-47 頁）、林漢欽簽
    立之本票影本（警卷第68-69 頁）、鄭秀文贓物認領保管單
    （警卷第77頁）、鄭秀文簽立之本票影本（警卷第79頁）、
    許益發簽立之本票影本（警卷第88頁）、黃國麟贓物認領保
    管單（警卷第104 頁）、吳俊益贓物認領保管單（警卷第
    111 頁）在卷可稽，並有記事本2 本、記帳單4 張扣案為憑
    ，足認被告之任意性自白與事實相符，堪予採信。本件事證
    明確，被告前揭犯行均堪認定，應依法論科。
三、論罪科刑
  (一)核被告就附表一所為均係犯刑法第344 條重利罪，就附表二
    所為均係犯刑法第305  條恐嚇危安罪。被告就附表一編號1
    至7 、9 、13、16所示部分，雖多次借款予附表一編號1 至
    7 、9 、13、16所示借款人以牟取重利，惟其犯罪時間、空
    間密接，構成要件相同，侵害同一法益，主觀上應係基於單
    一犯罪決意接續而為，應就其如附表一編號1 至7 、9 、13
    、16所示之多次行為，視為數個舉動之接續施行，合為包括
    之一行為予以評價，較為合理，屬接續犯之包括一罪（最高
    法院86年臺上字第3295號判例意旨參照）。被告就附表二編
    號2 所示恐嚇危安犯行，係一行為恐嚇危害陳玲萍、林冊之
    安全，為同種想像競合犯，應依刑法第55條之規定論以一罪
    。被告就附表一編號1 至17、附表二編號1 至6 所示犯行，
    均犯意各別、行為互殊，應分論併罰。
  (二)爰審酌被告不思以正當方式賺取所需，反而趁人之危，利用
    他人急迫而亟需用錢之際，巧立名目收取高額利息，藉此牟
    利，無視於借款人每每因無力負擔高利貸之重利或鋌而走險
    犯罪或輕生尋短，製造社會問題，對借款人自身及其家庭與
    社會致生之危害匪淺，且為催討債務，竟恐嚇危害於借款人
    安全，所為自應受相當程度之刑事非難；惟考量借款人雖有
    急迫之情，然係出於自由意願，被告犯罪動機及目的屬被動
    求財，且被告無犯罪前科，有臺灣高等法院被告前案紀錄表
    在卷可參，素行非劣，且終能坦認犯行等一切情狀，分別量
    處如主文所示之刑，並均諭知易科罰金之折算標準。又按刑
    法第51條數罪併罰定執行刑之立法方式，採限制加重原則，
    亦即非以累加方式定應執行刑，該條第5 款即明定：「宣告
    多數有期徒刑者，於各刑中之最長期以上，各刑合併之刑期
    以下，定其刑期。但不得逾30年」，本件審酌被告所犯如附
    表一、二所示之罪，其犯罪時間均在98年2 月至99年6 月間
    ，且犯罪手法相同，如以實質累加之方式定應執行刑，則處
    罰之刑度顯將超過其行為之不法內涵，而違反罪責原則，及
    考量因生命有限，刑罰對被告造成之痛苦程度，係隨刑度增
    加而生加乘效果，而非以等比方式增加，是則以隨罪數增加
    遞減其刑罰之方式，當足以評價被告行為之不法性之法理（
    即多數犯罪責任遞減原則），定被告應執行刑如主文所示，
    並諭知易科罰金之折算標準。扣案記事本2 本、記帳單4 張
    ，均係被告所有供本件重利罪所用之物，業據被告供承在卷
    （本院易字卷第116-117頁），應依刑法第38條第1項第2款
    在被告各次重利罪刑項下均宣告沒收之。至扣案本票7張，
    僅供作清償借款本息擔保之用，俟借款人清償借款本息，被
    告仍須將該等本票分別返還予各該借款人，自難認係被告犯
    罪所得之物而屬其所有（最高法院92年度臺上字第2923號判
    決意旨參照），自不予宣告沒收，併此敘明。
據上論斷，應依刑事訴訟法第299 條第1 項前段、刑法第344 條
、第305 條、第55條、第41條第1 項前段、第41條第8 項、第38
條第1 項第2 款、第51條第5 款，刑法施行法第1 條之1 ，判決
如主文。
本案經檢察官陳登燦到庭執行職務。
中    華    民    國   100    年    5     月    6     日
            刑事第十六庭  審判長法  官  曾逸誠
                                法  官  林柏壽
                                法  官  姚水文
以上正本證明與原本無異。
如不服本判決應於收受送達後10日內向本院提出上訴書狀，並應
敘述具體理由；如未敘述上訴理由者，應於上訴期間屆滿後20日
內向本院補提理由書（均須按他造當事人之人數附繕本）「切勿
逕送上級法院」。
中    華    民    國   100    年    5     月    6     日
                                書記官  蔡靜雯
附錄本案論罪科刑法條：
中華民國刑法第344條
乘他人急迫、輕率或無經驗貸以金錢或其他物品，而取得與原本
顯不相當之重利者，處 1 年以下有期徒刑、拘役或科或併科 1
千元以下罰金。
中華民國刑法第305條
以加害生命、身體、自由、名譽、財產之事，恐嚇他人致生危害
於安全者，處2 年以下有期徒刑、拘役或3 百元以下罰金。
附表一（重利罪部分）
┌─┬───┬────┬─────┬──────┬────┐
│編│借款人│借款時間│ 借款金額 │利息計算方式│  月息  │
│號│      │        │（新臺幣）│            │ （％） │
├─┼───┼────┼─────┼──────┼────┤
│1 │宋育洲│98.2.10 │ 1萬元    │借1 萬元預扣│  45％  │
│  │      ├────┼─────┤利息1500元，│        │
│  │      │98.4.5  │ 1萬元    │每10天一期。│        │
│  │      ├────┼─────┤            │        │
│  │      │98.6.5  │ 1萬元    │            │        │
│  │      ├────┼─────┤            │        │
│  │      │98.8.5  │ 1萬元    │            │        │
│  │      ├────┼─────┤            │        │
│  │      │99.3.7  │ 1萬元    │            │        │
│  │      ├────┼─────┤            │        │
│  │      │99.5.8  │ 1萬元    │            │        │
│  │      ├────┼─────┤            │        │
│  │      │99.6.10 │ 2萬元    │            │        │
├─┼───┼────┼─────┼──────┼────┤
│2 │許啟志│98.8.10 │ 3萬元    │借3 萬元預扣│  30％  │
│  │      ├────┼─────┤利息3000元，│        │
│  │      │99.2.18 │ 3萬元    │每10天一期。│        │
│  │      ├────┼─────┤            │        │
│  │      │99.3.1  │ 3萬元    │            │        │
├─┼───┼────┼─────┼──────┼────┤
│3 │周瑞豐│98.9.15 │ 5000元   │借1 萬元預扣│  30％  │
│  │      ├────┼─────┤利息1000元，│        │
│  │      │98.10.15│ 5000元   │每10天一期。│        │
│  │      ├────┼─────┤            │        │
│  │      │99.5.5  │ 1萬元    │            │        │
├─┼───┼────┼─────┼──────┼────┤
│4 │宋全來│98.9.19 │ 1萬元    │借1 萬元預扣│  30％  │
│  │      ├────┼─────┤利息1000元，│        │
│  │      │98.10.7 │ 5000元   │每10天一期。│        │
│  │      ├────┼─────┤            │        │
│  │      │98.10.20│ 1萬元    │            │        │
│  │      ├────┼─────┤            │        │
│  │      │98.12.3 │ 5000元   │            │        │
├─┼───┼────┼─────┼──────┼────┤
│5 │陶成功│98.12.7 │ 1萬5000元│借1 萬5000元│  40％  │
│  │      │        │          │預扣利息2000│        │
│  │      │        │          │元，每10天一│        │
│  │      │        │          │期。        │        │
│  │      ├────┼─────┼──────┼────┤
│  │      │99.2.19 │ 1萬元    │借1 萬元預扣│  30％  │
│  │      ├────┼─────┤利息1000元，│        │
│  │      │99.3.15 │ 1萬元    │每10天一期。│        │
│  │      ├────┼─────┤            │        │
│  │      │99.3.25 │ 1萬元    │            │        │
├─┼───┼────┼─────┼──────┼────┤
│6 │呂益全│99.1.15 │ 2萬元    │借2 萬元預扣│  30％  │
│  │      ├────┼─────┤利息2000元，│        │
│  │      │99.5.15 │ 5萬元    │每10天一期。│        │
├─┼───┼────┼─────┼──────┼────┤
│7 │鐘逸鴻│99.2.1  │ 5萬元    │借5 萬元預扣│  21％  │
│  │      ├────┼─────┤利息3500元，│        │
│  │      │99.3.1  │ 5萬元    │每10天一期。│        │
├─┼───┼────┼─────┼──────┼────┤
│8 │陳玲萍│99.2.26 │ 3萬元    │借3 萬元預扣│  30％  │
│  │      │        │          │利息3000元，│        │
│  │      │        │          │每10天一期。│        │
├─┼───┼────┼─────┼──────┼────┤
│9 │許明哲│99.3.1  │ 3萬元    │借1 萬元預扣│  30％  │
│  │      ├────┼─────┤利息1000元，│        │
│  │      │99.3.21 │ 2萬元    │每10天一期。│        │
│  │      ├────┼─────┤            │        │
│  │      │99.4.19 │ 3萬元    │            │        │
├─┼───┼────┼─────┼──────┼────┤
│10│林漢欽│99.3.15 │ 1萬元    │借1 萬元預扣│  24％  │
│  │      │        │          │利息800 元，│        │
│  │      │        │          │每10天一期。│        │
├─┼───┼────┼─────┼──────┼────┤
│11│鄭秀文│99.4.1  │ 1萬元    │借1 萬元預扣│  45％  │
│  │      │        │          │利息1500元，│        │
│  │      │        │          │每10天一期。│        │
├─┼───┼────┼─────┼──────┼────┤
│12│陳忠義│99.4.3  │ 2萬元    │借2 萬元預扣│  45％  │
│  │      │        │          │利息3000元，│        │
│  │      │        │          │每10天一期。│        │
├─┼───┼────┼─────┼──────┼────┤
│13│許益發│99.4.12 │ 3萬元    │借1 萬元預扣│  45％  │
│  │      ├────┼─────┤利息1500元，│        │
│  │      │99.4.22 │ 1萬元    │每10天一期。│        │
├─┼───┼────┼─────┼──────┼────┤
│14│王傑  │99.4.15 │ 2萬元    │借2 萬元預扣│  30％  │
│  │      │        │          │利息2000元，│        │
│  │      │        │          │每10天一期。│        │
├─┼───┼────┼─────┼──────┼────┤
│15│許博儒│99.4.30 │ 2萬元    │借2 萬元預扣│  30％  │
│  │      │        │          │利息2000元，│        │
│  │      │        │          │每10天一期。│        │
├─┼───┼────┼─────┼──────┼────┤
│16│黃國麟│99.4.6  │ 2萬元    │借1 萬元預扣│  45％  │
│  │      ├────┼─────┤利息1500元，│        │
│  │      │99.4.14 │ 1萬元    │每10天一期。│        │
├─┼───┼────┼─────┼──────┼────┤
│17│吳俊益│99.5.11 │ 2萬元    │借1 萬元預扣│  45％  │
│  │      │        │          │利息1500元，│        │
│  │      │        │          │每10天一期。│        │
└─┴───┴────┴─────┴──────┴────┘
附表二（恐嚇危安罪部分）
┌─┬───┬────┬────────────────────┐
│編│被害人│犯罪時間│             恐嚇方式                   │
│號│      │        │                                        │
├─┼───┼────┼────────────────────┤
│1 │許啟志│98年8 月│因不滿許啟志未如期清償債務，竟基於恐嚇危│
│  │      │至99年7 │害安全之犯意，撥打電話予許啟志，向其恫稱│
│  │      │月間某時│：你給我注意一點等語，使許啟志心生畏懼，│
│  │      │許      │致生危害於生命、身體安全。              │
├─┼───┼────┼────────────────────┤
│2 │陳玲萍│98年7 月│因不滿許啟志未如期清償債務，竟基於恐嚇危│
│  │林冊  │初某時許│害安全之犯意，前往許啟志位在臺南縣仁德鄉│
│  │      │        │大甲村行大一街335 號住處，向許啟志之母林│
│  │      │        │冊恫稱：你們全家死光光，許啟志要躲好，不│
│  │      │        │然會一手一腳等語，嗣經林冊轉告許啟志之妻│
│  │      │        │陳玲萍，使陳玲萍、林冊心生畏懼，致生危害│
│  │      │        │於生命、身體安全。                      │
├─┼───┼────┼────────────────────┤
│3 │鄭秀文│99年4 月│因不滿鄭秀文未如期清償債務，竟基於恐嚇危│
│  │      │1 日至99│害安全之犯意，撥打電話予鄭秀文，向其恫稱│
│  │      │年6 月間│：不還沒關係，我錢也不要了，之後你就知道│
│  │      │某時許  │了等語，使鄭秀文心生畏懼，致生危害於生命│
│  │      │        │、身體安全。                            │
├─┼───┼────┼────────────────────┤
│4 │許益發│99年5 月│因不滿許益發未如期清償債務，竟基於恐嚇危│
│  │      │底某時許│害安全之犯意，撥打電話予許益發，向其恫稱│
│  │      │        │：錢到期了，還延1 、2 天，在路上不要被遇│
│  │      │        │到，不然就打斷你的腿等語，使許益發心生畏│
│  │      │        │懼，致生危害於生命、身體安全。          │
├─┼───┼────┼────────────────────┤
│5 │黃國麟│99年6 月│因不滿黃國麟未如期清償債務，竟基於恐嚇危│
│  │      │初某時許│害安全之犯意，撥打電話予黃國麟，向其恫稱│
│  │      │        │：不要還了，去躲好，不要被遇到等語，使黃│
│  │      │        │國麟心生畏懼，致生危害於生命、身體安全。│
├─┼───┼────┼────────────────────┤
│6 │邱玉珠│99年5 月│因不滿陳忠義未如期清償債務，竟基於恐嚇危│
│  │      │9 日14時│害安全之犯意，前往陳忠義位在高雄市茄萣區│
│  │      │許      │崎漏村崎漏三街126 號住處，向陳忠義之母邱│
│  │      │        │玉珠恫稱：如不還錢，要將二兒子陳忠義活活│
│  │      │        │打死等語，使邱玉珠心生畏懼，致生危害於生│
│  │      │        │命、身體安全。                          │
└─┴───┴────┴────────────────────┘